【裁判字號】    95,易,1287
【裁判日期】    950809
【裁判案由】    詐欺
【裁判全文】
臺灣臺中地方法院刑事判決              95年度易字第1287號
公 訴 人  臺灣臺中地方法院檢察署檢察官
被    告  乙○○
上列被告因詐欺案件，經檢察官提起公訴（95年度偵字第1634、
3944號），本院判決如下：
    主    文
乙○○連續幫助共同連續意圖為自己不法之所有，以詐術使人將
本人之物交付，處有期徒刑肆月，如易科罰金，以參佰元折算壹
日。
    犯罪事實及理由
一、犯罪事實：
（一）乙○○預見其提供存摺、提款卡等帳戶資料予成年年籍不
      詳之詐欺集團成員使用，將為其等持之遂行財產上犯罪之
      用，竟基於連續幫助該詐欺集團成員詐欺取財之概括犯意
      ，１、先於民國九十四年五月三十日前同月間某日，在不
      詳地點，將其所有中華郵政東勢郵局帳號0000000
      0000000號帳戶之存摺、提款卡，交付予該詐欺集
      團成員，並告知提款卡密碼，以供該詐欺集團成員作為向
      他人詐財取款之人頭帳戶使用。２、次於同年六月一、二
      日間某日，在不詳處所，將其所有之臺中商業銀行東勢分
      行帳號000000000000號帳戶之存摺、提款卡
      ，交付予該詐欺集團成員，並告知提款卡密碼，以供該詐
      欺集團成員作為向他人詐財取款之人頭帳戶使用。
（二）嗣該詐騙集團成員旋共同基於意圖為自己不法所有之概括
      犯意聯絡：１、於九十四年五月二十八日，以電話聯絡劉
      俊儀，施用詐術，使劉俊儀陷於錯誤，於同年六月三日匯
      款新台幣（下同）五十二萬元至乙○○上開郵局帳戶內。
      ２、次於同年六月十五日，以電話向許月芳佯稱抽中二獎
      八十八萬元，然需匯款六萬三千元之律師費始得領獎，使
      甲○○限於錯誤，匯款六萬三千元至乙○○上開臺中商業
      銀行帳戶。嗣劉俊儀、甲○○於匯款後發現有異，始知受
      騙。
二、認定犯罪事實所憑之證據及理由：訊據被告乙○○固不諱言
    開立前揭帳戶，惟矢口否認前揭犯行，辯稱：前揭郵局帳戶
    資料伊均放置於機車內，於九十四年五月間遭人將機車鑰匙
    及前揭存簿、提款卡竊取，伊有掛失止付；臺中商銀帳戶資
    料係於六月一日開戶後二、三天在店內遭竊，伊上開帳戶密
    碼均寫在小紙條上，與存摺放在一起云云。經查：
（一）被告前揭郵局、臺中商業銀行帳戶為被告申請及所有一節
      ，為被告供承在卷，並有前揭郵局帳戶郵政存簿儲金立帳
      申請書（九十五年偵字第一六三四號卷第二十四頁）、臺
      中商業銀行業務往來申請約定書（臺中縣東勢分局東警偵
      字第○九四○○二四一九四號刑案偵查卷第九頁）各一份
      在卷可稽。
（二）前揭詐騙集團成員以電話聯絡向劉俊儀施用詐術、向許月
      芳佯稱中獎需先匯律師費，致劉俊儀、許月芳陷於錯誤，
      將詐騙集團成員指定之款項匯入被告乙○○前揭帳戶並遭
      提領等情，業據證人即被害人劉俊儀、許月芳於警詢證述
      屬實，並有郵政國內匯款執據影本（臺中縣東勢分局東警
      偵字第○九四○○二四三八一號刑案偵查卷第十二頁）、
      客戶歷史交易清單（同前東警偵字第○九四○○二四三八
      一號刑案偵查卷第十七頁）、郵政跨行匯款申請書影本（
      同前東警偵字第○九四○○二四一九四號刑案偵查卷第七
      頁）、交易明細（同前東警偵字第○九四○○二四一九四
      號刑案偵查卷第十頁）各一紙在卷可稽。
（三）被告所有之前揭臺中商業銀行帳戶，係於九十四年六月一
      日申辦，申辦當日有一百元之存款紀錄，次於同年月二日
      即有多筆金額存提，此有前揭交易明細一份（同前東警偵
      字第○九四○○二四一九四號刑案偵查卷第十頁）在卷可
      按，又被告於本院供稱：九十四年六月一日伊申辦該帳戶
      後即未使用該帳戶等語（本院卷第十四頁），足徵被告前
      揭臺中商銀帳戶係於九十四年六月一日至二日間某日脫離
      其持有。另被告所有之前揭郵局帳戶，被告於本院供稱：
      伊印象中九十四年五月份即未再使用此帳戶等語（本院卷
      第十四），而該郵局帳戶於同年月三十日有操作語音更換
      密碼之交易紀錄，此有前揭交易明細一份（同前一六三四
      號偵卷第二十五頁）在卷可按，是堪認被告前揭郵局帳戶
      資料應係於九十二年五月三十日前之同月間某日脫離其持
      有。
（四）前揭郵局帳戶資料於九十四年六月二十九日由被告報案，
      此有臺中縣警察局受理刑事案件報案三聯單一紙在卷可稽
      （本院卷第十六頁），又前揭臺中商業銀行帳戶資料則未
      報案及辦理掛失，此業據被告供述在卷，惟郵局、銀行存
      摺等物為個人理財工具使用之物，依日常生活經驗均可判
      斷係屬相當重要之物品，乃被告發現遭竊後竟均未即時報
      警處理或申請掛失，而郵局帳戶於發現被竊後一個月後始
      報案，已有違常情。另被告雖辯稱: 前揭郵局帳戶有以電
      話掛失，惟查前揭開郵局帳戶並未有電話掛失之申請，此
      有中華郵政股份有限公司豐原郵局九十五年二月十六日營
      字第○九五○二○○四一八號函（同前一六三四號偵卷第
      二十三頁）在卷可參，益見被告所辯與事實不符，不足為
      採。
（五）被告於本院審理供稱：前揭郵局、銀行帳戶之密碼均為六
      二六八，即為其及其夫出生年份之組合，伊將該密碼寫在
      小紙條上與存摺放在一起等語（本院卷第三十頁）。惟稍
      有社會歷練、經驗之人，均知金融卡應與其存摺、密碼分
      別保存，或者將密碼牢記心中，而不在任何物體上標示或
      載明密碼，以免徒增帳戶款項遭人持金融卡併同輕易得知
      之密碼盜領款項，被告正值青年，已有社會歷練，而被告
      之帳戶金融卡密碼係設定為其及其夫之生年組合，此密碼
      對其而言應係最方便記憶之方式，應無遺忘之可能，衡情
      被告豈有刻意將之記載於紙條上，而徒增帳戶款項遭人盜
      領之風險，被告所辯，要難採信。況查詐欺集團以他人帳
      戶供作款項出入之帳戶，衡諸常情，通常會先取得帳戶所
      有人之同意才使用，否則一旦帳戶所有人掛失，被害人匯
      入之款項即遭凍結無法提領，帳戶所有人反可輕易辦理補
      發存摺、變更印鑑、密碼，將款項提領一空，詐欺集團自
      不可能冒此風險。從而，前揭郵局、銀行帳戶資料係被告
      提供予詐欺集團使用一節，已臻明確。
（六）存款帳戶的存摺及提款卡僅係供使用人作為存款、提款、
      匯款或轉帳之工具，一般人在正常情況下，均得自行向郵
      局申請開立存款帳戶，而領取帳戶存摺及提款卡使用，並
      無任何特定身分之限制，亦無客觀之經濟價值或交換價值
      ，苟非意在將該活期儲蓄存款帳戶作為犯罪之不法目的或
      掩飾真實身分，實無蒐集他人存款帳戶存摺或提款卡之必
      要，另近年詐取他人款項之犯罪類型層出不窮，該等犯罪
      多數均係利用人頭帳戶作為出入帳戶，並經媒體廣為披載
      ，而被告於交付存摺等物時，正值青年，非無相當社會經
      驗，依被告之智識經驗，其對提供存摺等物與他人，該人
      將持其存摺等物，利用帳戶向人詐取財物自有所認識，被
      告具幫助詐欺之犯罪故意亦至臻明確。
（七）綜上所述，本案事證明確，被告所辯顯不足採，其犯行堪
      以認定，應依法論科。
三、論罪科刑之理由
（一）被告行為後，刑法第五十六條連續犯之規定，業於九十四
      年一月七日修正公布刪除，並於九十五年七月一日施行，
      則被告之犯行，因行為後新法業已刪除連續犯之規定，此
      刪除雖非犯罪構成要件之變更，但顯已影響行為人刑罰之
      法律效果，自屬法律有變更，依新法第二條第一項規定，
      比較新、舊法結果，仍應適用較有利於被告之行為時法律
      即舊法論以連續犯。又被告犯罪時之刑法第四十一條第一
      項前段規定：「犯最重本刑為五年以下有期徒刑以下之刑
      之罪，而受六個月以下有期徒刑或拘役之宣告，因身體、
      教育、職業、家庭之關係或其他正當事由，執行顯有困難
      者，得以一元以上三元以下折算一日，易科罰金」，被告
      行為時之易科罰金折算標準，依修正前罰金罰鍰提高標準
      條例第二條前段（現已刪除）規定，就其原定數額提高為
      一百倍折算一日，則本案被告行為時之易科罰金折算標準
      ，如以銀元三百元折算一日，經折算為新臺幣後，應以新
      臺幣九百元折算為一日。惟九十五年七月一日修正公布施
      行之刑法第四十一條第一項前段則規定：「犯最重本刑為
      五年以下有期徒刑以下之刑之罪，而受六個月以下有期徒
      刑或拘役之宣告者，得以新臺幣一千元、二千元或三千元
      折算一日，易科罰金」，比較修正前後之易科罰金折算標
      準，以九十五年七月一日修正公布施行前之規定，較有利
      於被告，則應依刑法第二條第一項前段，適用修正前刑法
      第四十一條第一項前段規定，定其折算標準。
（二）查年籍姓名不詳之成年人即向被告收取帳戶等資料之詐欺
      集團成員間所為，均係犯刑法第三百三十九條第一項之詐
      欺取財罪。該成年詐欺集團成員間，有犯意聯絡與行為分
      擔，為共同正犯。該詐欺集團成員間先後向劉俊儀、許月
      芳詐欺取財犯行，時間緊接，觸犯構成要件相同之罪名，
      顯係基於概括之犯意為之，為連續犯。被告係基於幫助詐
      欺集團成員犯詐欺罪而提供帳戶資料，是核被告所為，係
      犯刑法第三十條第一項前段、第三百三十九條第一項共同
      連續詐欺取財罪之幫助犯。
（三）被告先後二次提供帳戶資料幫助連續詐欺犯行，時間緊接
      ，觸犯構成要件相同之罪名，顯係基於概括之犯意為之，
      為連續犯，爰依修正前刑法第五十六條之規定以一罪論，
      並依法加重其刑。被告係屬幫助犯，其提供帳戶等資料予
      詐欺集團成員，對被害人財產損害之造成，較諸具犯罪支
      配力之正犯有明顯之差異，爰依刑法第三十條第二項之規
      定，減輕其刑，並依法先加後減之。
（四）審酌被害人所受之損害非輕，被告所為助長詐欺犯罪之猖
      獗，且犯罪後飾詞諉過全無悔意等一切情狀，爰量處如主
      文所示之刑，並諭知易科罰金之折算標準。
據上論斷，應依刑事訴訟法第二百九十九條第一項前段，刑法第
二條第一項前段、修正前刑法第五十六條、刑法第三十條第一項
、第二項、第二十八條、第三百三十九條第一項、修正前刑法第
四十一條第一項前段，罰金罰鍰提高標準條例第一條前段、修正
前罰金罰鍰提高標準條例第二條，現行法規所定貨幣單位折算新
臺幣條例第二條，判決如主文。
中    華    民    國    95    年    8     月    9    日
                  臺灣臺中地方法院刑事第二庭
                      審判長  法  官    林清鈞
                              法  官    陳姵君
                              法  官    郭書豪
以上正本證明與原本無異。
如不服本判決，應於判決送達後10日內，向本院提出上訴狀，其
未敘述上訴之理由者並得於提起上訴後十日內向本院補提理由書
（均須按他造當事人之人數附繕本）。
                              書記官    陳美虹
中    華    民    國    95    年    8     月  9     日
附錄論罪科刑法條
刑法第三百三十九條第一項：
意圖為自己或第三人不法之所有，以詐術使人將本人或第三人之
物交付者，處五年以下有期徒刑、拘役或科或併科一千元以下罰
金。


司法院資訊處製作；財團法人民間司法改革基金會備份。
